臺灣高等法院民事裁定
111年度抗字第216號
抗  告  人  龍志芳  
上列抗告人因交付法庭錄音光碟事件，對於中華民國111年1月20
日臺灣臺北地方法院111年度聲字第54號所為裁定提起抗告，本
院裁定如下： 
    主  文
原裁定廢棄。
    理  由
一、抗告意旨略以：伊前聲請對臺灣臺北地方法院持有之民國11
    0年12月22日下午14時15分許至同日15時45分在3樓閱卷室之
    監視錄影之影像及聲音紀錄為證據保全，經原法院於民國11
    1年1月5日以110年度聲字第633號裁定（下稱第633號裁定）
    准許就上述期間、地點之相關錄影、錄音證據以勘驗、拷貝
    或其他適當之方式予以證據保全在案，伊為明曉上開已保全
    證據內容，俾便提起本案訴訟，以為訴訟權有效保障，聲請
    自費就上述證物為拷貝並交付光碟，伊非按法院組織法規定
    聲請，原法院以該光碟非屬法庭錄音或錄影，與法院組織法
    第90條之1第1項規定要件不符為由，裁定駁回伊聲請（下稱
    原裁定），有所不當，爰提起抗告，請求廢棄原裁定等語。
二、按證據有滅失或礙難使用之虞，或經他造同意者，得向法院
    聲請保全；就確定事、物之現狀有法律上利益並有必要時，
    亦得聲請為鑑定、勘驗或保全書證。前項證據保全，應適用
    本節有關調查證據方法之規定。民事訴訟法第368條定有明
    文。且按當事人得向法院書記官聲請閱覽、抄錄或攝影卷內
    文書，或預納費用聲請付與繕本、影本或節本。卷內文書涉
    及當事人或第三人隱私或業務秘密，如准許前述之聲請，有
    致其受重大損害之虞者，法院得依聲請或依職權裁定不予准
    許或限制前述之行為。法院如不准許或為限制之裁定，得為
    抗告。民事訴訟法第242條第1項、第3項、第5項前段亦有明
    文。此為當事人於民事訴訟程序中，依該規定聲請時，法院
    是否應予准許或得否予以限制之判斷基準。又當事人及依法
    得聲請閱覽卷宗之人，因主張或維護其法律上利益，得於開
    庭翌日起至裁判確定後6個月內，繳納費用聲請法院許可交
    付法庭錄音或錄影內容。法院組織法第90條之1第1項前段亦
    有明文。且依法院辦理聲請交付法庭錄音錄影內容應行注意
    事項第1點規定，上開法院組織法所稱之法庭錄音、錄影，
    係指法院內開庭所為之錄音、錄影，至民事訴訟法第242條
    規定之卷內文書，包括法院辦理該事件所製作之文書、當事
    人於訴訟進行中所提出之文書，及法院依當事人聲請之證據
    方法，依法調取之相關文書；且此文書，依同法第363條第1
    項之規定，包括文書外之物件有與文書相同之效用者（最高
    法院110年度台抗字第1315號裁定參照）。是依證據保全程
    序之調查證據規定所調得做為證據資料之錄影、錄音紀錄，
    即屬該事件之卷內文書，應依上開民事訴訟法第242條所定
    之判斷基準，決定應否准許當事人付與之聲請，或為必要之
    限制。
三、查抗告人向原法院聲請交付光碟，雖未表明聲請依據，然已
    陳明請求付與第633號裁定准予保全之錄影、錄音光碟，其
    於111年1月21日上午至閱卷室閱本案卷宗時，同時能取得光
    碟等語，有原法院卷所附抗告人聲請狀可據，亦有第633號
    裁定在本院卷可稽，可見抗告人請求付與光碟內容，顯非法
    庭錄音、錄影內容，與法院組織法第90條之1第1項前段規定
    無涉，而係依證據保全調查證據程序所調得做為證據資料之
    錄影、錄音紀錄甚明，此即與民事訴訟法第242條規定之卷
    內文書有關，應否准許當事人付與之聲請，或為必要之限制
    ，應循上開民事訴訟法規定審認。原法院未究明抗告人聲請
    依據，更未依上開民事訴訟法第242條所定之判斷基準審認
    應否准許當事人付與之聲請，或為必要之限制，逕以抗告人
    所為聲請與法院組織法第90條之1第1項前段規定要件不符，
    以原裁定駁回其上訴，自有違誤。抗告意旨指摘原裁定不當
    ，求予廢棄，為有理由，應由本院廢棄，由原法院更為適法
    之處理。
四、據上論結，本件抗告為有理由，爰裁定如主文。 
中　　華　　民　　國　　111 　年　　2 　　月　　22　　日
                  民事第十五庭  
                      審判長法  官  陳慧萍
                            法  官  戴嘉慧
                            法  官  陳杰正
正本係照原本作成。
不得再抗告。
中　　華　　民　　國　　111 　年　　2 　　月　　22　　日
　　　　　　　　　　　　　　書記官  林雅瑩